【裁判字號】    89,自,257
【裁判日期】    890721
【裁判案由】    詐欺
【裁判全文】
臺灣高雄地方法院刑事判決                          八十九年度自字第二五七號
    自  訴  人  丙○○
    被      告  甲○○
右列被告因詐欺案件，經自訴人提起自訴，本院判決如左：
    主  文
甲○○無罪。
    理  由
一、自訴意旨如附件自訴狀所載。
二、按犯罪事實應依證據認定之，無證據不得推定其犯罪事實，刑事訴訟法第一百五
    十四條定有明文。又按刑法第三百三十九條第一項詐欺罪之成立，以意圖為自己
    或第三人不法所有，以詐術使人將本人或第三人之物交付為要件。所謂以詐術使
    人交付，必須被詐欺人因詐術而陷於錯誤，若其所用方法，不能認為詐術亦不致
    使人陷於錯誤，即不構成犯罪，最高法院四十六年臺上字第二六０號著有判例。
    是詐欺罪之成立，必須行為人自始基於不法所有之意圖，而未依債務本旨履行給
    付之情形，在一般社會經驗上合理原因非一，其或因不可歸責之事由無法給付，
    或因財產、信用狀況緊縮而無力給付，甚至債之關係成立後，始行惡意遲延給付
    ，俱有可能，非必出於自始無意給付之財產犯罪一端，尚難僅以單純債務不履行
    之狀態，推定被告自始具有詐欺之意圖。自訴人丙○○認被告甲○○涉有詐欺罪
    嫌，係以被告自民國八十五年四月間標取會款後，即拒不繳付死會會款，並提出
    互助會單、被告所開立之本票多張為其論據。惟訊據被告堅決否認有詐欺犯行，
    辯稱：伊是和丙○○的姊姊乙○○共有二個會，第一會在首會時標，得標會錢一
    人拿一半，到八十五年四月份伊要再標會時，丙○○說會已標了，有拿會款給伊
    ，之後伊陸續繳了四次五千元的會款，伊並沒有詐欺等語。經查：
  (一)、自訴人就被告究係與乙○○共有二會，或除與乙○○共有一會外，另自有一會
      ，及被告標取會款之次數、時間，於八十九年六月二日本院審訊時稱被告僅於
      八十五年四月一日標取一次會款，後於八十九年六月二十一日證人乙○○到庭
      證稱：甲○○除和伊共有一會外，另外他自己還有一會，甲○○有標他自己的
      會等語後，自訴人則改稱：甲○○有一．五個會，第一個會在首會就標，第一
      個會已和伊清楚等語，顯見自訴人稱被告僅標取一次會款並不實在，而被告於
      第一次標取會款後，仍有繼續繳付會款，並非於標取會款後即拒不繳付會款，
      此亦為自訴人所不否認，再經本院向自訴人質以何謂被告第一會已清楚，自訴
      人則供稱係由被告之同事擔保處理，且在本件互助會完會時即已繳付清楚，是
      自難認被告標取第一會之會款，有何不法所有之意圖。
  (二)、互助會會員參與互助會，除單純儲蓄性質外，自以需款急用時可標取會款使用
      為其目的，則依自訴人所述被告於八十五年四月間標取會款，自屬被告互助會
      會員權利之行使，非施用詐術之行為可比，又被告於標取會款後，尚有給付死
      會會款二萬元，此為自訴人所不否認，自亦難認被告於標取會款當時，即有不
      法所有之意圖。
  是綜上所述，無論就自訴人所稱之被告有一．五個互助會，或被告所稱之與證人乙○○共有二個會，其中一會被告並未積欠任何款項，另一會被告又非取得會款後，
  即拒不繳納死會會款，自難認被告於標取會款之初即有不法所有之意圖，從而揆諸
  首揭條文及判例意旨，自無將被告以詐欺罪名相繩之理。此外復查無其他積極證據
  足證被告有何詐欺犯行，不能證明被告犯罪，依法應為無罪之諭知。
據上論斷，應依刑事訴訟法第三百四十三條、第三百零一條第一項，判決如主文。
中      華      民      國    八十九    年      七      月    二十一    日
                                  臺灣高雄地方法院刑事第一庭
                                      法  官    曾  逸  誠
右正本證明與原本無異。
如不服本判決，應於判決送達後十日內，向本院提出上訴狀。
                                      書記官    許玉城
中    華    民    國      八十九      年      七      月      二十一      日


司法院資訊處製作；財團法人民間司法改革基金會備份。
